最高法院刑事判決　　　　　　　　　　　　　　　　九十三年度台非字第一七三號
　　上　訴　人　最高法院檢察署檢察總長
　　被　　　告　甲○○
右上訴人因被告違反毒品危害防制條例案件，對於台灣台中地方法院中華民國九十一
年四月十九日第一審確定判決（九十一年度訴字第四六六號，起訴案號：台灣台中地
方法院檢察署九十一年度偵字第一四五八號），認為違法，提起非常上訴，本院判決
如左：
    主  文
原判決關於諭知ＮＯＫＩＡ廠牌及ＭＯＴＯＲＯＬＡ廠牌（包括０九二五∣一九三七
五五號ＳＩＭ卡）之行動電話各壹支沒收之，如全部或一部不能沒收時，追徵其價額
或以其財產抵償之部分撤銷。
    理  由
非常上訴理由稱：「一、按毒品危害防制條例第十九條第一項規定：『犯第四條至第
九條、第十二條、第十三條或第十四條第一項、第二項之罪者，其供犯罪所用或因犯
罪所得之財物，均沒收之，如全部或一部不能沒收時，追徵其價額或以其財產抵償之
。』，是犯同法第十條之罪者或幫助犯同條之罪者，縱係供犯罪所用之財物，亦不得
依該條規定宣告沒收。二、經查本件原判決認定被告甲○○以其所有之ＮＯＫＩＡ廠
牌及ＭＯＴＯＲＯＬＡ廠牌之行動電話機各一具，分別搭配其妻羅鈴雅申請使用之0
000000000號ＳＩＭ卡與其所有之0000000000號ＳＩＭ卡，作為
聯繫幫助雍邦貴施用第一級毒品海洛因之工具，其犯幫助施用第一級毒品罪，並依毒
品危害防制條例第十九條第一項規定宣告其所有上開行動電話機二具（包括0000
000000號ＳＩＭ卡）沒收之，如全部或一部不能沒收時，追徵其價額或以其財
產抵償之。然被告所犯係毒品危害防制條例第十條第一項之罪之幫助犯，非屬同條例
第四條至第九條、第十二條、第十三條或第十四條第一項、第二項之罪至明，縱前開
行動電話機二具（含0000000000號ＳＩＭ卡）為被告所有供幫助施用第一
級毒品所用之財物，亦不得依毒品危害防制條例第十九條第一項規定宣告沒收之，乃
原判決竟適用毒品危害防制條例第十九條第一項規定宣告：『ＮＯＫＩＡ廠牌及ＭＯ
ＴＯＲＯＬＡ廠牌（包括0000000000號ＳＩＭ卡）之行動電話各壹支沒收
之，如全部或一部不能沒收時，追徵其價償或以其財產抵償之。』，揆諸首揭說明，
原判決就此部分顯有適用法則不當之違法。爰依刑事訴訟法第四百四十一條、第四百
四十二條提起非常上訴，以資糾正。」等語。
本院按判決不適用法則或適用不當者，為違背法令，刑事訴訟法第三百七十八條定有
明文。又犯毒品危害防制條例第四條至第九條、第十二條、第十三條或第十四條第一
項、第二項之罪者，其供犯罪所用或因犯罪所得之財物，均沒收之，如全部或一部不
能沒收時，追徵其價額或以其財產抵償之，毒品危害防制條例第十九條第一項定有明
文。則被告所犯如非毒品危害防制條例第四條至第九條、第十二條、第十三條或第十
四條第一項、第二項之罪者，自不得依上開規定宣告沒收其供犯罪所用或因犯罪所得
之財物，及諭知如全部或一部不能沒收時，追徵其價額或以其財產抵償之。本件原確
定判決認定被告甲○○基於幫助雍邦貴施用第一級毒品海洛因之概括犯意，以其所有
ＮＯＫＩＡ及ＭＯＴＯＲＯＬＡ廠牌之行動電話各一支，分別搭配其妻羅鈴雅申請使
用之０九一二∣六六六二八０號ＳＩＭ卡與其所有之０九二五∣一九三七五五號ＳＩ
Ｍ卡，作為聯繫幫助雍邦貴施用海洛因之工具，自民國九十年十一月中旬某日起至九
十一年一月十日止，因雍邦貴尋無管道可購得海洛因施用，經透過綽號「阿華」者輾
轉得知可經由被告協助獲取海洛因，雍邦貴即以新台幣（下同）一千元至六千元不等
之金額交付被告，而共同集資成八千元至三萬五千元不等之金額後，委由被告向自稱
「楊先生」者購得一定數量之海洛因，被告再按其與雍邦貴各出資比例互分海洛因，
復以上開行動電話，通知雍邦貴至台中縣太平市○○○街四十三巷六弄二號三樓居處
領取，或互約至台中市○○路、崇德路附近路旁，將海洛因交付雍邦貴供其施用，前
後共約十幾次等情。因而依毒品危害防制條例第十條第一項之規定，論處被告連續幫
助施用第一級毒品罪刑，並說明未經扣案之ＮＯＫＩＡ廠牌及ＭＯＴＯＲＯＬＡ廠牌
（包括０九二五∣一九三七五五號ＳＩＭ卡）之行動電話各一支，係被告所有供幫助
雍邦貴施用第一級毒品聯絡之用，應依毒品危害防制條例第十九條第一項之規定予以
宣告沒收，如全部或一部不能沒收時，追徵其價額或以其財產抵償之。然依原判決所
認定之事實，被告所犯既非毒品危害防制條例第四條至第九條、第十二條、第十三條
或第十四條第一項、第二項之罪，則關於未扣案之ＮＯＫＩＡ廠牌及ＭＯＴＯＲＯＬ
Ａ廠牌（包括０九二五∣一九三七五五號ＳＩＭ卡）之行動電話各一支部分，依上開
說明，自不得依毒品危害防制條例第十九條第一項之規定宣告沒收，及諭知如全部或
一部不能沒收時，追徵其價額或以其財產抵償之。原判決竟依毒品危害防制條例第十
九條第一項之規定，就ＮＯＫＩＡ廠牌及ＭＯＴＯＲＯＬＡ廠牌（包括０九二五∣一
九三七五五號ＳＩＭ卡）之行動電話各一支予以宣告沒收，並諭知如全部或一部不能
沒收時，追徵其價額或以其財產抵償之，該部分之沒收及追徵抵償之宣告，即有判決
適用法則不當之違背法令。案經確定，且於被告不利，非常上訴執以指摘，洵有理由
，應將原判決關於諭知ＮＯＫＩＡ廠牌及ＭＯＴＯＲＯＬＡ廠牌（包括０九二五∣一
九三七五五號ＳＩＭ卡）之行動電話各一支沒收之，如全部或一部不能沒收時，追徵
其價額或以其財產抵償之部分予以撤銷，以資糾正。至刑法關於沒收之規定，除違禁
物必須沒收外，其餘均採得科主義，法院對於供犯罪所用之物，沒收與否，本可自由
裁量。上述之行動電話，是否合予依刑法第三十八條第一項第二款、第三項沒收，乃
原審之裁量範圍，尚難認其未依刑法此項規定予以宣告，為有違誤，而由本院逕予宣
告，且非常上訴意旨就此亦未指及，併予說明。
據上論結，應依刑事訴訟法第四百四十七條第一項第一款，判決如主文。
中　　　華　　　民　　　國　　九十三　　年　　　七　　　月　　二十九　　日
                              最高法院刑事第三庭
                                  審判長法官  董　明　霈
                                        法官  林　茂　雄
                                        法官  張　祺　祥
                                        法官  池　啟　明
                                        法官  吳　三　龍
      右正本證明與原本無異
                                              書  記  官
中　　　華　　　民　　　國　　九十三　　年　　　八　　　月　　　五　　　日
                                                                       Ｒ
